臺灣高等法院民事判決　　　　　　　　　　　　　　　九十三年度家上字第六一號
　　上　訴　人　乙○○
　　被　上訴人　甲○○
右當事人間離婚事件，上訴人對於中華民國九十二年十二月五日臺灣臺北地方法院九
十二年度婚字第八三○號第一審判決提起上訴，經本院於九十三年六月一日言詞辯論
終結，判決如下：
    主      文
原判決廢棄。
被上訴人在第一審之訴駁回。
第一、二審訴訟費用由被上訴人負擔。
    事      實
甲、上訴人方面：
壹、聲明：如主文所示。
貳、陳述：除與原判決記載相同部分，予以引用外，並補稱略以：
一、被上訴人在外負債甚多，已私下將上訴人之房地出賣。
二、上訴人係中正理工學院畢業，上校退役。
乙、被上訴人方面：
壹、聲明：上訴駁回。
貳、陳述：除與原判決記載相同部分，予以引用外，並補稱略以：
一、上訴人並非不願離婚，而係為了被上訴人所有之不動產而不願離婚。
二、被上訴人係國小畢業，原來開早餐店，至九十二年九月間始結束，現從事傳銷工
    作。
    理      由
一、本件被上訴人起訴主張：兩造於民國（下同）六十七年十二月間結婚，育有長女
    鄒宛娟（七十一年十月十六日出生）及長子鄒忠軒（七十三年十二月三日出生）
    二人；上訴人於婚後性情大變，在外花天酒地、吃喝玩樂，置被上訴人與兒女生
    活於不顧，被上訴人必須在家製作手工及打工兼差以維全家溫飽，上訴人對自身
    行為曾經立悔過書，惟未幾即故態復萌，並多次對被上訴人施以暴力，其中於八
    十七年十二月十三日造成被上訴人頸扭傷、第五、六頸椎半脫位、右側下巴及肩
    胛挫傷瘀腫、左上臂及左手挫傷；九十一年八月十九日凌晨，又因酒後細故，故
    意按住被上訴人頸部，復用手掐住被上訴人肩部、手臂等處，致被上訴人右肩、
    手臂挫傷，上訴人因此被判處拘役四十日確定，但仍不悔改，復經常於半夜凌晨
    ，以肢體與言語騷擾被上訴人，使被上訴人身心飽受威脅無法在家居住，而自九
    十二年四月底起，離家在外。被上訴人身心受創，生活在恐懼無助中等情，爰依
    民法第一千零五十二條第一項第三款及第二項之規定，求為命准被上訴人與上訴
    人離婚之判決。
    上訴人則以：被上訴人有重度疑心病及理財無方，造成家中負債，兩造為財務問
    題、子女管教歧見，及被上訴人誤解上訴人官場應酬等，多次爭執，但上訴人對
    被上訴人絕無酗酒施暴之情事。至悔過書乃上訴人為平息兩造紛爭所書寫；上訴
    人於八十七年十二月十三日對被上訴人施暴，全係因被上訴人不接納上訴人對於
    餐飲店經營管理之指導，且被上訴人於上訴人之母到餐飲店探視時，對上訴人之
    母未善盡照顧膳食之責，回家後又不認錯，兩造為此發生爭執及推擠，上訴人旨
    在糾正被上訴人家庭倫常過失與疏忽，絕非酗酒暴力；又上訴人於九十一年八月
    十九日深夜十一時許，亦係因被上訴人無理取鬧與激怒下，始推了被上訴人兩下
    ，但並未動手毆打被上訴人。被上訴人於九十二年四月底，自行離家，上訴人不
    願與被上訴人離婚等語，資為抗辯。
二、按民法第一千零五十二條第一項第三款所謂不堪同居之虐待，係指予以身體上或
    精神上不可忍受之痛苦，致不堪繼續同居者而言，如非客觀的已達於此程度，不
    容夫妻之一方，以主觀之見解，任意請求與他方離婚，業據最高法院三十四年上
    字第三九六八號著有判例。
三、經查兩造為夫妻，有
    ，固據其提出上訴人所書寫之悔過書、馬偕紀念醫院出具之診斷證明書、台北市
    政府警察局中山分局處理家庭暴力案件調查紀錄表及原審九十一年度簡字第四一
    五八號刑事簡易判決為證（見原審卷九至一六頁）。惟查：
（一）上訴人所書寫悔過書日期係在七十八年二月二日，馬偕紀念醫院出具之診斷證
      明書日期分別為八十七年十二月十三日及九十一年八月二十日（九十一年八月
      十九日就診），兩次相隔將近四年；而台北市政府警察局中山分局處理家庭暴
      力案件調查紀錄表僅係就被上訴人於八十七年十二月十三日所受傷情所為之紀
      錄；至原審九十一年度簡字第四一五八號刑事簡易判決亦僅係就上訴人於九十
      一年八月十九日傷害被上訴人，致被上訴人右肩、手臂挫傷所涉及刑責部分，
      判處上訴人拘役四十日確定。
（二）經核上訴人所書寫悔過書之內容，既僅係為其於七十八年二月二日以前之不當
      行為予以悔過，自難據為證明被上訴人嗣後仍有遭受上訴人不堪同居之虐待。
      又被上訴人既曾於八十七年十二月十三日及九十一年八月二十日因遭受上訴人
      肢體傷害而前往醫院驗傷，則被上訴人如有長期遭受上訴人暴力傷害之情事，
      衡情被上訴人應無不前往醫院驗傷之理，足見被上訴人所主張伊長期遭受上訴
      人肢體傷害云云，尚不足取。
（三）兩造所生之長女鄒宛娟及長子鄒忠軒雖於原審到場一致證稱，兩造時有爭吵、
      冷戰之情形（見原審卷五七至五九頁），然並未證稱被上訴人有遭受上訴人不
      堪同居虐待之情事，亦難據為不利於上訴人之認定。
（四）上訴人固曾於九十一年八月十九日傷害被上訴人，致被上訴人右肩、手臂挫傷
      ，而經刑事法院判處拘役四十日確定，惟被上訴人所受之傷勢，尚屬輕微，且
      上訴人既已經因此而被判處罪刑，亦已足資對其警惕；而被上訴人復不能舉證
      證明上訴人對其仍有施予身體上或精神上不可忍受之痛苦，致不堪繼續同居之
      情事，顯難認被上訴人有受上訴人不堪同居虐待之情事。是被上訴人主張受上
      訴人不堪同居之虐待，請求離婚，應屬無據。
四、又依民法第一千零五十二條第二項規定請求離婚者，須有同條第一項規定以外難
    以維持婚姻之重大事由，且該事由非由請求離婚之一方所應負責者，始克相當，
    此觀諸該法條之規定自明。經查被上訴人始終不能舉證證明兩造間存有其他難以
    維持婚姻之重大事由，且被上訴人復自認係伊於九十二年四月底，自行離家（見
    原審卷六、二五頁），既難認被上訴人有別居之正當理由，且該事由又非上訴人
    所應負責，則被上訴人自亦不得據以請求離婚。
五、綜上所述，被上訴人依據民法第一千零五十二條第一項第三款及第二項之規定，
    請求與上訴人離婚，自屬不應准許。從而原審所為上訴人敗訴之判決，自有未洽
    。上訴論旨指摘原判決不當，求予廢棄改判，為有理由。
六、至兩造其餘之攻擊或防禦方法及未經援用之證據，經本院斟酌後，認為均不足以
    影響本判決之結果，自無逐一詳予論駁之必要。併此敘明。
七、據上論結，本件上訴為有理由，依民事訴訟法第四百五十條、第七十八條，判決
    如主文。
中　　　華　　　民　　　國　　九十三　　年　　　六　　　月　　 十五 　　日
                                    民事第七庭
                                        審判長法  官  林　鄉　誠
                                              法  官  王　聖　惠
                                              法  官  鄭　威　莉
正本係照原本作成。
如不服本判決，應於收受送達後二十日內向本院提出上訴書狀，其未表明上訴理由者
，應於提出上訴後二十日內向本院補提理由書狀（均須按他造當事人之人數附繕本）
上訴時應提出委任律師或具有律師資格之人之委任狀；委任有律師資格者，另應附具
律師資格證書及釋明委任人與受任人有民事訴訟法第四百六十六條之一第一項但書或
第二項（詳附註）所定關係之釋明文書影本。
中　　　華　　　民　　　國　　九十三　　年　　　六　　　月　　 十六 　　日
　　　　　　　　　　　　　　　　　　　　　　　書記官　吳  瑞  英
附註：
民事訴訟法第四百六十六條之一（第一項、第二項）：
對於第二審判決上訴，上訴人應委任律師為訴訟代理人。但上訴人或其他法定代理人
具有律師資格者，不在此限。
上訴人之配偶、三親等內之血親、二親等內之姻親，或上訴人為法人、中央或地方機
關時，其所屬專任人員具有律師資格並經法院認為適當者，亦得為第三審訴訟代理人
。
